【裁判字號】    97,上訴,3117
【裁判日期】    970821
【裁判案由】    毒品危害防制條例
【裁判全文】
臺灣高等法院刑事判決                97年度上訴字第3117號
上  訴  人
即  被  告  甲○○
                  （現另案於臺灣臺北監獄臺北分監執行中）
上列上訴人即被告因毒品危害防制條例案件，不服臺灣板橋地方
法院96年度訴字第4562號，中華民國97年5 月30日第一審判決（
起訴案號：臺灣板橋地方法院檢察署96年度毒偵字第8502號），
提起上訴，本院判決如下：
    主  文
原判決撤銷。
甲○○施用第一級毒品，累犯，處有期徒刑拾月；又施用第二級
毒品，累犯，處有期徒刑陸月，扣案之玻璃吸食器壹個沒收；應
執行有期徒刑壹年貳月，扣案之玻璃吸食器壹個沒收。
    事  實
一、甲○○前於民國（下同）90年間因施用毒品案件，經依臺灣
    臺東地方法院於90年8 月8 日以90年度毒聲字第348 號裁定
    送觀察、勒戒後，認有繼續施用毒品之傾向，復經同法院於
    90年10月5 日以90年4 月30日裁定令入戒治處所施以強制戒
    治，於91年7 月17日停止處分出監，91年9 月7 日交付保護
    管束期滿，並經臺灣臺東地方法院檢察署檢察官於91年9 月
    27日以91年度戒偵字第39號為不起訴處分確定。又於93年間
    因施用毒品案件，經臺灣板橋地方法院判處有期徒刑5 月確
    定，並於94年4 月14日易科罰金執行完畢；再於95年間又同
    因施用毒品案件，經該院判處有期徒刑5 月確定，之後減為
    有期徒刑2 月又15日，並於96年7 月16日執行完畢。又於96
    年間同因施用毒品案件，經臺灣板橋地方法院判處有期徒刑
    8 月確定，上訴本院駁回確定，之後減為有期徒刑4 月，現
    正執行中（此部分不構成累犯）。詎其猶不知悔改，復分別
    基於施用第一級毒品海洛因及第二級毒品安非他命之犯意，
    先於96年10月19日20時，在其位於臺北縣樹林市○○街140
    巷25號3 樓住處內，將第二級毒品安非他命置放於玻璃球內
    ，以火燒烤後，再施用所出霧化有安非他命成分之氣體；繼
    之於同日21時，在同上址，將第一級毒品海洛因摻入於香煙
    內，以火點燃後再施用含有海洛因成分氣體；以上開方式分
    別施用第一級毒品海洛因及第二級毒品安非他命各1 次。嗣
    於96年10月19日晚11時30分許，在上址為警查獲，並經警扣
    得其所有之玻璃吸食器一個。
二、案經臺北縣政府警察局樹林分局報請臺灣板橋地方法院檢察
    署檢察官偵查起訴。
    理  由
一、訊之上訴人即被告甲○○固坦承有施用第一級毒品海洛因、
    第二級安非他命之事實無誤，但辯稱：其是同時將海洛因、
    安非他命放置在吸食器中燒烤吸食云云。但查被告於偵查中
    自承：其於案發當日晚上9 時許施用海洛因，並於早一小時
    施用安非他命云云（偵查卷第23頁），並於原審坦承分別於
    該日20時、21時，先後施用安非他命、海洛因各一次，安非
    他命是用玻璃球燒烤吸食煙霧，海洛因是摻在香菸中吸食等
    語（原審卷第53頁、第54頁），並警方其前去查獲時，當場
    並扣得玻璃吸食器二個，被告供承其中一個玻璃吸食器為其
    所有供吸食之用云云（偵查卷第4 頁反面）。足見被告於偵
    查及原審上開自白與事實相符。其翻異前詞辯稱其是同時將
    海洛因、安非他命放置在吸食器中燒烤吸食云云，應係飾卸
    之詞，不足採信。且被告為警查獲時所採集之尿液，經送請
    檢驗之結果，呈鴉片類及安非他命類陽性反應，有臺灣檢驗
    科技股份有限公司出具之濫用藥物尿液檢驗報告乙份附卷可
    稽（見偵查卷第31頁）。足認被告確有先後施用第一級毒品
    海洛因及第二級毒品安非他命之犯行。又被告前因施用毒品
    案件毒品案件，經依臺灣臺東地方法院於90年8 月8 日以90
    年度毒聲字第348 號裁定送觀察、勒戒後，認有繼續施用毒
    品之傾向，復經同法院於90年10月5 日以90年4 月30日裁定
    令入戒治處所施以強制戒治，於91年7 月17日停止處分出監
    ，91年9 月7 日交付保護管束期滿，並經臺灣臺東地方法院
    檢察署檢察官於91年9 月27日以91年度戒偵字第39號為不起
    訴處分確定。又於93年間因施用毒品案件，經臺灣板橋地方
    法院判處有期徒刑5 月確定，並於94年4 月14日易科罰金執
    行完畢；再於95年間又同因施用毒品案件，經該院判處有期
    徒刑5 月確定，之後減為有期徒刑2 月又15日，並於96年7
    月16日執行完畢。又於96年間同因施用毒品案件，經臺灣板
    橋地方法院判處有期徒刑8 月確定，上訴本院駁回確定，之
    後減為有期徒刑4 月，現正執行中等情，有上開不起訴處分
    書及本院被告前案紀錄表附卷可按。從而，被告復於96年10
    月19日先後分別施用第一級毒品海洛因及第二級毒品安非他
    命，顯係在觀察、勒戒執行完畢釋放後5 年內故意再犯毒品
    危害防制條例第10條之罪，是本件罪證明確，其犯行堪予認
    定，應予依法論科。
三、查海洛因與安非他命依其成癮性、濫用性及對社會危害性之
    程度，已分別為毒品危害防制條例第2 條第2 項第1 款、第
    2 款所規定之第一級、第二級毒品。又被告持有海洛因、安
    非他命之低度行為，應分別為其施用海洛因、安非他命之高
    度行為所吸收，不另論罪。故核被告所為，係犯毒品危害防
    制條例第10條第1 項、第2 項之施用第一級毒品及第二級毒
    品之罪。再被告所犯上開2 罪間，犯意各別，構成要件互異
    ，應予分論併罰。末查；被告有如事實欄所載徒刑執行之情
    形，此有本院被告前案紀錄表在卷可徵。其於有期徒刑執行
    完畢後，五年內故意再犯有期徒刑以上刑之2 罪，皆為累犯
    ，均應依法各加重其刑。
四、原審對於被告予以論罪科刑，本非無見。但查被告分別係先
    於96年10月19日20時、在其位於臺北縣樹林市○○街140 巷
    25號3 樓住處內，將第二級毒品安非他命置放於玻璃球內，
    以火燒烤後，再施用所出霧化有安非他命成分之氣體；繼之
    於同日21時，在同上址，將第一級毒品海洛因摻入於香煙內
    ，以火點燃後再施用含有海洛因成分氣體；以上開方式分別
    施用第一級毒品海洛因及第二級毒品安非他命各1 次，已如
    前述。惟查原審於事實欄中並未分別詳加認定與記載其先後
    施用第一級毒品及第二級毒品之實際犯罪時間，應有未合。
    且查扣案之玻璃吸食器一個為被告所有供本案犯施用第二級
    毒品所用之物品，原審未察漏未予以宣告沒收，亦有違誤。
    綜上，被告上訴指稱其是同時將海洛因、安非他命放置在吸
    食器中燒烤吸食云云，雖非足採；但原審判決既有上開可議
    之處，即屬無可維持，本院應予撤銷改判。爰審酌被告素行
    不佳，前已因施用毒品經觀察、勒戒、強制戒治後而獲不起
    訴處分之寬典，猶應知所惕勵，對於施用毒品之違法性及可
    罰性，應有明確而強烈之認識，詎猶不知悛悔，復行施用海
    洛因及安非他命，戕害自己之身心健康，兼衡其智識程度、
    犯罪動機、目的及犯罪後自承施用毒品犯行，犯後於本院雖
    飾詞推諉，但態度尚稱良好等一切情狀，分別量處如主文所
    示之刑，並依法定其應執行之刑，以資懲儆。至扣案之玻璃
    吸食器一個為被告所有，供施用第二級毒品安非他命犯罪所
    用之物，業據被告供承在卷，爰依刑法第三十八條第一項第
    二款規定併予宣告沒收。
五、據上論斷，應依刑事訴訟法第369 條第1 項前段、第364 條
    、第299 條第1 項前段，毒品危害防制條例第10條第1 項、
    第2 項，刑法第11條前段、第47條第1 項、第38條第1 項第
    2款、第51條第5 款，判決如主文。
本案經檢察官周志榮到庭執行職務。
中    華    民    國    97    年    8     月    21    日
            刑事第九庭審判長法  官  陳貽男
                            法  官  許宗和
                            法  官  周盈文
以上正本證明與原本無異。
施用第一級毒品部分如不服本判決，應於收受送達後十日內向本
院提出上訴書狀，其未敘述上訴之理由者並得於提起上訴後十日
內向本院補提理由書（均須按他造當事人之人數附繕本）。
施用第二級毒品部分不得上訴。
                            書記官  余姿慧
中    華    民    國    97    年    8     月    21    日
附錄：本案論罪科刑法條全文
毒品危害防制條例第10條
施用第一級毒品者，處六月以上五年以下有期徒刑。
施用第二級毒品者，處三年以下有期徒刑。


司法院資訊處製作；財團法人民間司法改革基金會備份。
